臺灣板橋地方法院民事判決　　　　　　　　　　　　九十三年度訴字第一四九六號
　　原　　　告　乙○○
　　訴訟代理人　陳長甫律師
　　被　　　告　總維建設股份有限公司
　　法定代理人　丙○○
　　被　　　告　廣裕環保科技股份有限公司
　　法定代理人　丁○○
　　右二人共同
　　訴訟代理人　游孟輝律師
　　複代理人　　戊○○
右當事人間請求遷讓房屋事件，經本院於民國九十三年十二月二日言詞辯論終結，判
決如左：
    主    文
被告總維建設股份有限公司應自門牌號碼臺北縣板橋市○○路○段三二九號四樓、三
二九號四樓之一、三二九號四樓之二、三三三號四樓之一、三三三號四樓之二之房屋
遷出，並將上開房屋交還原告。
原告其餘之訴駁回。
訴訟費用由被告總維建設股份有限公司負擔五分之四，餘由原告負擔。
本判決第一項於原告以新台幣壹佰捌拾柒萬元供擔保後，得為假執行。如被告總維建
設股份有限公司以新台幣伍佰陸拾萬零貳佰元為原告預供擔保，免為假執行。
原告其餘假執行之聲請駁回。
    事    實
甲、原告方面：
一、聲明：
　１被告廣裕環保科技股份有限公司（以下簡稱廣裕公司）應自門牌號碼如主文第一
  　項所示之房屋遷出，並於遷出後由被告總維建設股份有限公司（以下簡稱總維建
　２原告願供擔保，請准宣告假執行。
二、陳述：
　１如主文第一項所示之房屋，乃係原告於民國九十三年五月十一日，以買賣為原因
    登記取得所有權，上開房屋原係前手甲○○於本院九十一年度執字第六六○六號
    強制執行事件拍定取得所有權，拍賣公告已載明拍定時點交，惟執行債務人即被
    告總維建設公司竟為阻止點交，而與被告廣裕公司虛偽訂立租約，原拍定人甲○○又因故遲不向法院聲請點交，致原告無法享有所有權人之使用收益等權利。
　２被告總維建設公司所提出之租約為通謀虛偽所立，蓋系爭房屋如為被告廣裕公司
    所租用，何以在本院執行處準備點交，於九十三年三月二十九日現場履勘時，被
    告總維建設公司負責人丙○○在場，並表示四樓為其占用中，承諾雙方協調不成
    ，願連同四樓部分點交買受人。又查被告廣裕公司係於九十一年四月十日才經向
    經濟部核准設立登記，公司設立地址台北縣三峽鎮○○路一號二樓，是九十一年
    三月一日，廣裕公司尚未設立登記，焉有可能與被告總維建設公司訂立租約。
　３按所有人對於無權占有或侵奪其所有物者，得請求返還之，民法第七百六十七條
　  前段定有明文，被告總維建設公司與被告廣裕公司占用系爭房屋，並無任何權源
    ，應將系爭房屋遷讓返還原告。
乙、被告等未於最後言詞辯論期日到場，據其以前所為之聲明及陳述如下：
一、聲明：原告之訴及其假執行之聲請均駁回。如受不利判決，願供擔保請求免為假
    執行。
二、陳述：
　１原告係受被告等公司之委託而代為投標標回系爭建物，被告等公司始為系爭建物
　  之真正所有權人：
　　查原告係從事代書工作，專門提供法拍代標服務，原告自行寄送代標廣告予被告
　  總維建設公司，經被告指派第三人黃素華小姐與原告電話聯繫，原告要求先行傳
    真不動產登記簿謄本與原告，俾利原告與銀行評估，經原告回覆銀行評估沒問題
    ，雙方即進一步約定會面詳談，嗣後雙方約好在台北縣板橋市○○路○段二五○
    號五樓見面，當時在場人士計有被告總維建設公司法定代理人丙○○、被告廣裕
    公司之法定代理人丁○○、黃素華、許清池及原告等五人，當時雙方談定由被告
    總維建設公司、廣裕公司委任原告代為標回系爭建物，原告表示同意代為標回系
    爭建物，並約定底標及代標佣金為百分之三、代標保證金並由原告代墊、利息二
    分，並以二個月計算利息，同時，得標之建物先行信託登記在原告或原告安排之
    第三人名下，故原告依約覓妥金主甲○○搭配並順利代為標回系爭建物，詎料，
    原告代為標得系爭建物之後，即片面推翻原有之上開代為標回系爭建物之約定，
    並利用被告需取回系爭建物之決心，而獅子大開口地迭以要求被告以六千四百萬
    元、六千八百萬元、八千萬元價格買回系爭建物，圖以謀得鉅額不法利益，原告
    此等行為，形同勒索，然因兩造既有前述代為標回系爭建物之約定，則原告係為
    被告之利益而代為標回系爭建物，且系爭建物是由被告信託登記在原告或原告安
    排之第三人名下（註：通常係登記在金主或金主指定之名義人名下），則被告始
    為真正之所有權人，原告豈能反客為主，從而，原告所提本件訴訟，自無理由，
    應予駁回。
　２原告於九十三年五月十一日取得系爭建物所有權，係通謀虛偽意思表示之行為，
　  應屬無效：
    系爭房屋原登記於金主甲○○名下，因原告向甲○○誆稱：「為免除廣裕公司誤
    會甲○○亦參與詐欺之困擾，乃要求甲○○先將所有不動產全部登記至伊名下，
    將來再作打算」，此有金主甲○○於九十三年七月十四日向本院民事執行處提出
    之民事陳報狀可稽，故本件系爭建物由金主甲○○過戶於原告名下之行為，顯然
    係通謀虛偽意思表示之行為，依民法第八十七條第一項規定，應屬無效。原告既
    未取得系爭房屋之所有權，自不得本於所有權人之地位行使物上請求權，從而，
    原告提起本件訴訟，為無理由。
    理    由
一、本件被告等未於最後言詞辯論期日到場，核無民事訴訟法第三百八十六條各款所
    列情形，爰依原告聲請，由其一造辯論而為判決。
二、原告主張：門牌號碼臺北縣板橋市○○路○段三二九號四樓、三二九號四樓之一
    、三二九號四樓之二、三三三號四樓之一、三三三號四樓之二之房屋，原為訴外
    人甲○○於本院九十一年度執字第六六０六號強制執行事件拍定取得所有權，嗣
    移轉登記為原告所有等情，業據原告提出建物謄本為證，並經本院調取上開執行
    卷宗查明無誤，堪信為真實。
三、被告等雖辯稱：原告係受被告等公司之委託代為投標標回系爭房屋，是被告等公
    司方為系爭房屋之真正所有權人等語，惟查，據被告總維建設公司法定代理人丙○○於九十一年度執字第六六０六號強制執行事件承辦法官執行點交程序履勘現
    場時陳稱：買受人乙○○於投標前曾與伊口頭協議，願意幫伊標回系爭房屋，並
    給予張女百分之三之仲介費用，當時協議標回之價格為五千零一萬元，但在投標
    前夕，託人向伊表明無法代標，情急之下，伊委由漢禧公司代標，但因張女已知
    伊標回之價格，竟與甲○○自行投標應買，顯有欺騙之嫌等語（見該執行事件九
    十三年三月二十九日執行筆錄），可知原告事後另覓金主自行投標，被告總維建
    屋之真正所有權人云云，即無可採。
四、被告等又辯稱：原告於九十三年五月十一日取得系爭房屋之所有權，係與訴外人
    甲○○通謀虛偽意思表示，所有權移轉行為應屬無效，原告未取得所有權，不得
    行使所有權人之權利等語。經查：原告與訴外人甲○○合夥投標，是以系爭房屋
    以甲○○之名義投標，同一標其餘拍賣標的物，以原告名義投標，得標後因被告
    總維建設公司向甲○○施壓，要求買回系爭房屋，甲○○不勝其擾，乃將系爭房
    屋過戶到原告名下，將來由原告出售系爭房屋，所得價金由甲○○分得五分之二
    ，原告分得五分之三等情，此業據證人甲○○證述在卷（見本院九十三年十一月
    二十六日訊問筆錄），是原告與甲○○間有讓與系爭房屋所有權之合意，並非通
    謀虛偽，被告此部分所辯亦不足採。
五、次查系爭房屋於八十九年九月八日經債權人第一商業銀行股份有限公司查封，債
    務人黃素華在場陳稱：四樓係由債務人總維建設公司作為辦公室使用等語，此使
    用情形業據記載於本院九十一年度執字第六六０六號強制執行事件拍賣公告中，
    並註明拍定後得點交，嗣於九十三年三月二十九日，九十一年度執字第六六０六
    號強制執行事件承辦法官執行點交程序履勘現場時，被告總維建設公司法定代理
    人丙○○仍稱：四樓打通合一使用，由債務人總維建設公司自行使用等語，亦有
    執行筆錄可參，被告廣裕公司雖辯稱：系爭房屋為其向被告總維建設公司租用中
    ，租期自九十一年三月一日起，被告總維建設公司並未占用系爭房屋等語，惟查
    ：被告廣裕公司於九十一年四月十日核准設立登記，公司設址於台北縣三峽鎮○○路一號二樓，有公司基本資料查詢表可憑，則於九十一年三月一日該公司尚未
    成立，卻與被告總維建設公司訂立租約，該租約之真實性自有可疑，且被告廣裕
    公司若為承租人，為何對於拍賣公告所載「拍定後得點交」，此影響承租人權益
    甚鉅之事，均未提出異議？為何被告總維建設公司法定代理人丙○○於點交時仍
    稱系爭房屋為被告總維建設公司占用？以上足徵系爭房屋為被告總維建設公司所
    占用，並無出租予被告廣裕公司之事實。
六、被告復辯稱：被告廣裕公司經原告之同意而占有系爭房屋等語，並提出承諾書、
    買賣契約書為證。經查：據證人甲○○證稱：（問：有無見過廣裕環保科技股份
    有限公司法定代理人丁○○？）沒有見過，據我瞭解被告廣裕環保科技股份有限
    公司就是被告總維建設股份有限公司他們的公司，因為契約簽是簽被告廣裕環保
    科技股份有限公司，但是都是丙○○出面。那時原告乙○○就說要貸款，貸款資
    金還給投標人就是我，然後房子再還給丙○○他們，承諾書的內容是丙○○他們
    那邊拿來的，被告法定代理人丁○○的簽名應該是他們自己簽的，承諾書拿過來
    的時候，上面只有內容而已，我有傳真給原告乙○○問他這樣可不可以簽，他說
    可以，我簽的時候丁○○的簽名有沒有我忘記了，但是我可以肯定我沒有看過丁○○這個人，是一個寬頻公司的經理陳俊吉拿來的，是被告法定代理人丙○○拜
    託陳俊吉來處理這個事情，貸款好以後，房子要再還給丙○○，後來貸款一直貸
    不下來，丙○○要房子，但是原告乙○○又要高價賣，原告乙○○躲起來了，丙○○就把箭頭指向我。（問：七月份有一張不動產買賣契約書？）後來是我受不
    了壓力，我去拜託原告乙○○，價錢不要那麼高，我買回去給丙○○，丙○○只
    願意出五千九百萬元，原告乙○○說看在我面子上賣我六千八百萬元，但是只賣
    一天，而且要現金，隔天就要賣我八千萬元，我是先跟被告總維建設股份有限公
    司簽了五千九百萬元的買賣契約書，契約書在李永然律師事務所，我有跟丙○○
    及他們委託的律師講明，原告乙○○目前說六千八百萬元可以，但是我不確定，
    我賣被告總維建設股份有限公司五千九百萬元，我願意自己負擔中間的差額，簽
    約是用被告廣裕環保科技股份有限公司的名義簽的，但是是丙○○的兒子黃俊哲
    來跟我簽的，他拿被告廣裕環保科技股份有限公司的章及被告法定代理人丁○○
    的章來蓋，當天還有丙○○的妹妹，還有許清池等語，從上開甲○○之證言得知
    ，被告廣裕公司法定代理人丁○○均未出面，而係由被告總維建設公司所委託之
    人出面，以丁○○或被告廣裕公司之名義與證人甲○○簽訂承諾書、買賣契約書
    ，觀諸承諾書之記載「立承諾書人甲○○（以下稱甲方一）茲承諾名下房地即板
    橋市○○路○段三二九號四樓、四樓之一、四樓之二、及三三三號四樓、四樓之
    一及其坐落基地之持分面積，與乙○○小姐（以下稱甲方二）名下房地即板橋市
    ○○路○段三二九號十四樓、十四樓之一、十四樓之二及其坐落基地之持分面積
    ，同意將上述八戶房地核貸完成後過戶給甲方一、甲方二共同指定之第三人前，
    負責協調第三人於過戶核貸撥款後將全部產權過戶所需資料交給丁○○先生（以
    下稱乙方）保管，供其再辦理過戶使用。若甲方一、甲方二共同指定之第三人信
    用不足，無法順利貸款或額度不足時，甲乙雙方再擇期協商」，此有承諾書可稽
    ，該承諾書並未約定原告同意被告廣裕公司使用系爭房屋，且依承諾書所載，若
    未能順利貸到款項，則雙方仍須再議，據證人甲○○證稱：事後系爭房屋並未如
    願貸得款項，原告或金主甲○○依約無須將過戶所需資料交予丁○○等語，則該
    承諾書自不能作為原告同意被告廣裕公司占用系爭房屋之證據。另查買賣契約書
    ，係金主甲○○與被告廣裕公司所簽訂，非原告與被告廣裕公司簽訂，自不能拘
    束原告，且據證人甲○○證稱：買賣雙方有約定，倘若原告同意以六千八百萬元
    出售系爭房屋予伊，則伊同意以五千九百萬元出售予被告廣裕公司，惟原告要賣
    八千萬元等語，顯然原告不同意以五千九百萬元之價格將系爭房屋賣予被告廣裕
    公司，被告廣裕公司自不能援引此買賣契約書資為原告同意其占有系爭房屋之依
    據。
七、綜上，系爭房屋係由被告總維建設公司無權占用，原告本於所有權人之地位請求
    被告總維建設公司遷讓返還系爭房屋，為有理由，應予准許。原告另請求被告廣
    裕公司遷讓系爭房屋，因被告廣裕公司未占用系爭房屋，是此部分之請求為無理
    由，應予駁回。
八、兩造陳明願供擔保，聲請宣告假執行或免為假執行，經核原告勝訴部分，合於法
    律規定，爰分別酌定相當之擔保金額宣告之；原告其餘假執行之聲請，因訴之駁
    回而失所依據，不予准許。
九、本件事證已臻明確，被告請求訊問證人黃素華、許清池，以證明原告代被告標回
    系爭建物等情，核與判決結果不生影響，爰不予調查，附此敘明。
十、結論：原告之訴為一部有理由，一部無理由，依民事訴訟法第三百八十五條第一
    項前段、第七十九條、第三百九十條第二項、第三百九十二條，判決如主文。
中　　　華　　　民　　　國　　九十三　　年　　 十二 　　月　　　十六　　日
                                臺灣板橋地方法院民事第三庭
                                    法  官  陳映如
右為正本係照原本作成
如對本判決上訴，須於判決送達後廿日內向本院提出上訴狀
中　　　華　　　民　　　國　　九十三　　年　　十二　　月　　　十六　　　日
                                    書記官  王波君
